臺灣板橋地方法院民事判決　92年度訴字第2396號
原　　　告　乙○○○
訴訟代理人　甲○○
被　　　告　丙○○
右當事人間請求侵權行為損害賠償事件，本院於民國94年3 月15
日言詞辯論終結，判決如左：
    主    文
被告應給付原告新台幣壹佰陸拾肆萬貳仟壹佰捌拾陸元，及自民
國八十九年十月一日起至清償日止，按年息百分之五計算之利息
。
原告其餘之訴駁回。
訴訟費用由被告負擔百分之九十六，餘由原告負擔。
本判決第一項於原告以新台幣伍拾肆萬柒仟肆佰元為被告供擔保
後，得假執行。但被告如於假執行程序實施前，以新台幣壹佰陸
拾肆萬貳仟壹佰捌拾陸元為原告預供擔保，得免為假執行。
原告其餘假執行之聲請駁回。
    事實及理由
一、原告主張：原告之子王雙喜於89年4 月3 日凌晨4 時許，在
    台北縣三重市○○路○ 段74號4 樓太陽之星酒店消費未繳帳
    款新台幣（下同）3500元，遭酒店之僱用人員鄧永燃、徐立
    德、王柏達、丙○○、孟憲峻等五人控制並輪流徒手毆打王
    雙喜逼債。其間，孟憲峻並持用0000000000號行動電話，自
    該日上午5 時46分58秒起，至7 時3 分10秒止，多次撥打王
    雙喜所提供其母乙○○○家中000000000 及友人電話，或由
    孟憲峻或由王雙喜催促攜款前來付帳。惟迄至該日上午6時
    許，仍無人前來付款，丙○○與孟憲峻、王柏達、徐立德乃
    響應鄧永燃之提議，與鄧永燃5 人遂基於剝奪人行動自由之
    犯意聯絡，將王雙喜帶至4 樓大廳（時酒店已打烊）禁閉並
    繼續毆打，其間，鄧永燃先喝令王雙喜躺在地上，由孟憲峻
    褪去王雙喜衣褲，由丙○○與孟憲峻以膠帶綑綁王雙喜手腳
    、剝奪王雙喜之行動自由。復由鄧永燃在店內找來塑膠管、
    塑膠軟水管、四角型木棍及圓型實心鐵條各一支，鄧永燃持
    鐵條，丙○○與徐立德分持塑膠管與塑膠軟水管，孟憲峻持
    木棍，王柏達則徒手，輪流毆打王雙喜，其中並有人以火灼
    燒王雙喜右手臂、肩、胸部位。王雙喜因受上開毆打、凌虐
    ，導致兩胸、腹、背部及右下肢背側，超過26處之條形鈍器
    傷（寬1.0 公分），於兩側大腿（16公分寬）、下肢（寬18
    公分）及後臀部，有實心寬面鈍器皮下瘀血（無刮痕）；左
    側眼眶皮下瘀血及右上臂、手背外側皮下瘀血等多發性鈍器
    傷害，右前臂及上臂（3 ｘ2 公分）、右側胸及右肩（併有
    燭燒痕）烙痕等傷害，而奄奄一息，由丙○○及孟憲峻負責
    臼神經性休克死亡。丙○○與孟憲峻乃另行起意，將王雙喜
    之屍體載至台北縣蘆洲市○○○路○ 段三合宮前，遺棄道路
    邊而離去。被告丙○○之上開犯行，業經鈞院刑事庭以91年
    度訴緝字第29號判決就共同傷害致死部分判處有期徒刑七年
    六月，共同遺棄屍體部分判處有期徒刑八月，應執行有期徒
    刑八年，被告上訴後，經台灣高等法院以92年度上訴字第43
    62號判決駁回上訴。被告傷害原告之子王雙喜致死，依民法
    第184 條第1 項前段、第185 條、192 條、第194 條之規定
    ，被告對於原告應負連帶賠償責任，爰請求被告應給付原告
    新台幣170 萬4928元，及自起訴狀繕本送達翌日起至清償日
    止，按年息百分之五計算之利息，並願供擔保請准宣告假執
    行等語。
二、被告則以：伊並無毆打原告之子王雙喜，刑事部分經鈞院判
    處被告有期徒刑八年，上訴後，經台灣高等法院判決駁回上
    訴，現上訴最高法院中，原告之請求為無理由等語資為抗辯
    ，並聲明駁回原告之訴及假執行之聲請，如受不利判決，願
    供擔保請免為假執行之宣告。
三、原告主張被告與鄧永燃、徐立德、王柏達、孟憲峻等五人於
    上揭時地共同控制並輪流毆打其子王雙喜，致王雙喜受有上
    開傷害致死等情，業據原告提出
    為證，被告則予否認，辯稱伊並未毆打王雙喜云云，然查：
    被告丙○○上開參與剝奪行動自由、毆打被害人王雙喜之事
    實，已據同案被告徐立德於警詢、偵查中檢察官訊問及檢察
    官向本院刑事庭聲請羈押由本院法官訊問時供述明確（見同
    案被告徐立德89年4 月6 日第二次警詢筆錄及第三次警詢筆
    錄、檢察官89年4 月6 日、4 月28日訊問筆錄、本院89年度
    聲羈字第224 號卷89年4 月6 日訊問筆錄），及同案被告王
    柏達於警詢、偵查中檢察官訊問時及本院刑事庭訊問時，亦
    迭次供述被告丙○○有參與拘禁、毆打被害人等情（見同案
    被告王柏達89年4 月6 日第三次警詢筆錄、檢察官89年4 月
    6 日、4 月28日訊問筆錄、本院89年度聲羈字第224 號卷89
    年4 月6 日訊問筆錄、本院89年度訴字第1007號刑事卷89年
    7月14日、8月9日訊問筆錄），觀諸同案被告王柏達於檢察
    官偵查及本院審理歷經一年，均未提及曾遭刑求或出於不正
    之方法取供，另經本院刑事庭傳訊證人即製作被告徐立德第
    二、三次警訊筆錄之臺北縣政府警察局蘆洲分局刑事組偵查
    員陳舜治到庭具結證稱：是被告王柏達先承認，並供出被告
    徐立德涉案，再問被告徐立德後才承認，都是根據被告徐立
    德意思來製作筆錄，未以強暴、脅迫方法取得被告徐立德之
    口供等語（見本院89年度訴字第1007號刑事卷89年9 月22日
    訊問筆錄），足認同案被告徐立德、王柏達二人前開警詢及
    偵審中之供述，均係出於自由意志，再參以徐立德、王柏達
    與被告丙○○均素無怨隙，且被告丙○○有無參與動手，與
    徐立德、王柏達二人本身罪責不生影響，徐立德、王柏達二
    人應無誣指可能，亦無攀賴之必要。故同案被告徐立德、王
    柏達二人之前開不利於被告丙○○之自白，信而有徵，核與
    事實相符，堪予採信，被告辯稱並未毆打王雙喜云云，自不
    足採。又被告之上開犯行，業經本院刑事庭以91年度訴緝字
    第29號判決就共同傷害致死部分判處有期徒刑七年六月，共
    同遺棄屍體部分判處有期徒刑八月，應執行有期徒刑八年，
    被告上訴後，經台灣高等法院以92年度上訴字第4362號判決
    駁回上訴，有該二份判決書附卷可按，原告主張被告丙○○
    有傷害原告之子王雙喜致死之侵權行為，堪予採信。
四、按故意或過失，不法侵害他人之權利者，負損害賠償責任。
    不法侵害他人致死者，對於支付殯葬費之人亦應負損害賠償
    責任。被害人對於第三人負有法定扶養義務者，加害人對於
    該第三人亦應負損害賠償責任。不法侵害他人致死者，被害
    人之父母子女及配偶，雖非財產上之損害亦得請求賠償相當
    之金額，民法第184 條第1 項前段、第192 條第1 、2 項、
    第194 條分別定有明文。本件被告丙○○因故意不法侵害被
    害人王雙喜，致其死亡，既經認定，對於原告自應負損害賠
    償責任。茲就原告請求被告賠償費用，是否應予准許，分述
    如下：
（一）殯葬費32萬8340元部分：原告支出殯葬費用部分，已據其
      提出喪葬費收據附卷為證，被告對之並不爭執，且查所謂
      殯葬費係指收殮及埋葬費用而言，其賠償範圍固應斟酌當
      地習慣及宗教上之儀式定之，若生者對死者悼念所支費用
      ，則與殯葬無關，自不在得請求之列，故本院審酌被害人
      之身分、地位及經濟情況，認原告所提出之喪葬費收據等
      ，符合當地習慣及宗教上之儀式，屬殯葬之必要費用，共
      計32萬8340元，應由被告負賠償責任。
（二）扶養費37萬6588元部分：查原告乙○○○係被害人王雙喜
      之母，被害人王雙喜應對原告負扶養義務。又扶養之程度
      ，應按受扶養權利者之需要，與負扶養義務者之經濟能力
      及身分定之。本件原告主張以88年度綜合所得稅之扶養免
      稅額7 萬2000 元 為準，另原告為殘障者，有其殘障手冊
      影本在卷可按，其寬減額為7 萬2000元，共計每年之扶養
      費用為14萬4000 元 ，被告並不爭執，而原告為26年6 月
      8 日生，於其子王雙喜89年4 月3 日死亡時，為63歲之女
      性，依89年台灣地區簡易生命表，其平均餘命為19.14 年
      ，原告請求依18年計算（見刑事訴訟附帶民事訴訟起訴狀
      ），原告除配偶王福壽外，尚有4 名成年子女，連同被害
      人王雙喜，其扶養義務人共計6 人，依霍夫曼計算法，如
      一次給付扣除中間利息後，其得請求之扶養費為31萬3846
      元【年別5%複式霍夫曼計算法（第一年不扣除中間利息）
      ，其計算式：為[144000 ×13.0000000（此為應受扶養18
      年之霍夫曼係數）] 除以6 （扶養人數）=313846 （小數
      點以下四捨五入）】，原告逾此部分之請求，為無理由，
      不應准許。
（三）精神慰撫金100 萬元部分：查被害人王雙喜與原告為母子
      關係，有
      傷害致死，原告晚年喪子，面對此一變故，精神所受痛苦
      甚大。本院審酌兩造之經濟能力、身分地位、教育程度等
      一切情狀，認原告請求精神慰撫金100 萬元，尚屬允當，
      應予准許。
五、從而，原告本於侵權行為之法律關係，請求被告賠償原告乙
    ○○○164 萬2186元，及自89年10月1 日（即刑事附帶民事
    起訴狀繕本送達翌日）起至清償日止，按年息百分之5 計算
    之利息之範圍內，為有理由，應予准許。逾此部分之請求，
    為無理由，應予駁回。
六、兩造均陳明願供擔保請准宣告假執行或免為假執行，就原告
    勝訴部分，經核並無不合，爰酌定相當之金額分別准許之；
    至於原告敗訴部分，其假執行聲請，已失所附麗，應予駁回
    。
七、本案事證已臻明確，兩造其餘攻擊防禦方法及所提證據，本
    院認與判決結果不生影響，爰不一一論述，併此敘明。
八、據上論結：原告之訴一部為有理由，一部為無理由，依民事
    訴訟法第79條、第390 條第2 項、第392 條，判決如主文。
中　　華　　民　　國　　94　　年　　3 　　月　　29　　日
                    民事第二庭  法  官   林錫凱
右為正本，係照原本作成。
如對本判決上訴，須於判決送達後20日內向本院提出上訴狀
中　　華　　民　　國　　94　　年　　3 　　月　　29　　日
                                書記官  許清琳
